臺灣臺北地方法院刑事判決　　　　 96年度易更（一）字第7號
公　訴　人　臺灣臺北地方法院檢察署檢察官
被　　　告　甲○○原名張莉雯.
上列被告因詐欺案件，經檢察官聲請簡易判決處刑（95年度偵字
第18565 號）後，本院認為不宜以簡易判決處刑，改依通常程序
審理，茲判決如下
    主  文
甲○○幫助共同詐欺，處拘役貳拾日，如易科罰金，以銀元參佰
元即新臺幣玖佰元折算壹日，減為拘役拾日，如易科罰金，以銀
元參佰元即新臺幣玖佰元折算壹日。
    事  實
一甲○○原可預見提供自己帳戶予他人使用，足以幫助他人為詐
  欺犯行，竟基於縱使取得其存摺與提款卡之人利用該帳戶作為
  詐欺犯行之用，亦不違背其本意之不確定幫助詐欺故意，於民
  國九十五年四月間在臺北縣板橋市○○路與長江路口以每本新
  臺幣（下同）四千元之代價，將其臺北富邦商業銀行（下稱富
  邦銀行）板橋分行帳戶（帳號：000000000000）存摺、提款卡
  及密碼交予在自由時報上刊登收購金融機構帳戶廣告之真實姓
  名年籍不詳之成年女子。嗣該名女子或輾轉取得甲○○之存摺
  與提款卡之人與具有詐欺取財犯意聯絡之成年人，共同基於意
  圖為自己不法所有之詐欺犯意，於九十五年五月間利用網路交
  友之方式詐騙黃忠進，致其於九十五年五月四日匯入一元至甲
  ○○前述帳戶。
二案經新竹市政府警察局移送臺北地方法院檢察署檢察官偵查後
  聲請以簡易判決處刑，本院認不宜以簡易判決處刑，改依通常
  程序審理。
    理  由
一被告以外之人於審判外之言詞或書面陳述，除法律有規定者外
  ，不得作為證據，刑事訴訟法第一百五十九條第一項固有明文
  ；惟被告以外之人於審判外之陳述，雖不符同法第一百五十九
  條之一至之四規定，而經當事人於審判程序同意作為證據，法
  院審酌該言詞陳述或書面陳述作成時之情況，認為適當者，亦
  得為證據。又當事人、代理人或辯護人於法院調查證據時，知
  有第一百五十九條第一項不得為證據之情形，而未於言詞辯論
  終結前聲明異議者，視為有前項之同意，同法第一百五十九條
  之五亦定有明文。本件公訴人及被告甲○○於本院準備程序及
  審判程序中對於本案相關證人於偵查中之證述暨其他相關具傳
  聞性質之證據資料之證據能力，均表示沒有爭執，且迄於言詞
  辯論終結前亦未聲明異議。本院審酌本案證人之陳述及證據資
  料作成時之情況，核無違法取證或其他瑕疵，認為以之作為證
  據為適當，前述證人於審判外之陳述及相關證據資料，自得做
  為證據。
二認定犯罪事實所憑之證據及理由：前述事實，除被告甲○○於
  本院審理之自白外，並有被告之富邦商銀板橋分行帳戶交易明
  細表、被害人黃忠進之轉帳明細表等可證，且與被害人黃忠進
  之證述相符，足以擔保被告自白之真實性，本件證據明確，已
  可認定被告有事實欄所載犯行，應依法論科。
三論罪科刑之依據
(一)新舊法比較：被告行為後，刑法已於九十四年二月二日修正公
  布，並於九十五年七月一日施行，修正後第二條第一項規定：
  「行為後法律有變更者，適用行為時之法律。但行為後之法律
  有利於行為人者，適用最有利於行為人之法律。」此項修正乃
  為符合刑法第一條罪刑法定主義之要求，貫徹法律禁止溯及既
  往原則，屬規範行為後法律變更所生新舊法律比較適用之準據
  法，應逕適用修正後刑法第二條決定新舊法之適用，先予敘明
  。又關於刑法修正後之新舊法比較，應就罪刑有關之一切情形
  ，綜其全部罪刑之結果而為比較，最高法院九十五年五月二十
  三日著有九十五年度第八次刑庭會議決議可參。其中修正前第
  二十八條規定：「二人以上共同實施犯罪之行為者，皆為正犯
  」，修正施行後之規定則為：「二人以上共同實行犯罪之行為
  者，皆為正犯」，僅就文字修正，無比較新舊法之問題。又修
  正前刑法第三十條規定：「幫助他人實行犯罪行為者，為幫助
  犯。雖他人不知幫助之情者，亦同。幫助犯之處罰，得按正犯
  之刑減輕之。」，修正後之刑法第三十條則規定：「幫助他人
  犯罪者，為從犯。雖他人不知幫助之情者，亦同。從犯之處罰
  ，得按正犯之刑減輕之」，此項修正僅文字用語上之修正，無
  關幫助犯成立要件之實質內容，且均得減輕其刑，不屬法律之
  變更，無比較新舊法之問題，亦有最高法院九十五年第二十一
  次刑事庭會議決議可參。茲就新舊法之比較適用依序說明如下
  ：
(一)罰金刑：被告所犯之罪有罰金刑之處罰，行為時即修正前刑法
  規定之法定刑罰金最低額為銀元一元，依現行法規所定貨幣單
  位折算新臺幣條例第二條，換算為新臺幣僅為新臺幣三元。修
  正後刑法第三十三條第五款：「主刑之種類如下：五、罰金：
  新臺幣一千元以上，以百元計算之」，已將法定刑罰金之最低
  額提高為新臺幣一千元，經比較修正前、後之規定，自以被告
  行為時之法律較有利於被告。
(二)易科罰金之折算標準：被告行為時之刑法第四十一條第一項前
  段規定：「犯最重本刑為五年以下有期徒刑以下之刑之罪，而
  受六個月以下有期徒刑或拘役之宣告，因身體、教育、職業、
  家庭之關係或其他正當事由，執行顯有困難者，得以一元以上
  三元以下折算一日，易科罰金。」被告行為時之易科罰金折算
  標準，依修正前罰金罰鍰提高標準條例第二條前段（現已刪除
  ）規定，係就其原定數額提高為一百倍折算一日，則本件被告
  行為時之易科罰金折算標準，應以銀元一百元至三百元折算一
  日，經折算為新臺幣後，應以新臺幣三百元至九百元折算為一
  日。惟九十五年七月一日施行之刑法第四十一條第一項前段規
  定：「犯最重本刑為五年以下有期徒刑以下之刑之罪，而受六
  個月以下有期徒刑或拘役之宣告者，得以新臺幣一千元、二千
  元或三千元折算一日，易科罰金。」，經比較修正前後易科罰
  金折算標準，以舊法較有利被告。
(三)綜合上述各條文修正前後之比較，行為時之法律較有利於行為
  人，依刑法第二條第一項前段之規定，應整體適用被告行為時
  即修正前刑法之規定。
三核被告所為，係犯刑法第三百三十九條第一項、第三十條第一
  項幫助詐欺取財罪。實施本件詐欺行為之人，彼此間有犯意聯
  絡及行為分擔，為共同正犯。被告幫助他人犯罪，應依修正後
  刑法第三十條第二項之規定按正犯之刑減輕之。本院審酌被告
  與配偶離婚，獨力扶養一子（有全戶戶籍資料在卷可憑），經
  濟窘困，始出此下策，犯後已坦承犯行，深知悔誤等一切情狀
  ，量處如主文所示之刑。另被告之犯罪合於中華民國九十六年
  罪犯減刑條例第二條第一項第三款之規定，應將宣告刑予以減
  刑，並依修正前刑法第四十一條第一項前段諭知易科罰金之折
  算標準。
四適用之法條：刑事訴訟法第四百五十二條、第二百九十九條第
  一項前段，刑法第二條第一項、第二十八條、第三百三十九條
  第一項、第三十條第二項，修正前刑法第四十一條第一項前段
  ，罰金罰鍰提高標準條例第一條前段、修正前罰金罰鍰提高標
  準條例第二條，現行法規所定貨幣單位折算新臺幣條例第二條
  ，中華民國九十六年罪犯減刑條例第二條第一項第三款、第七
  條、第九條。
本案經檢察官侯靜雯到庭執行職務
中　　華　　民　　國　　96　　年　　9 　　月　　26　　日
　　　　　　　　　刑事第十五庭  審判長法　官  廖紋妤
　                                    法  官  楊台清
                                      法  官  邱蓮華
上正本證明與原本無異。
如不服本判決，應於判決送達後10日內，向本院提出上訴狀
                                      書記官  王黎輝
中　　華　　民　　國　　96　　年　　9 　　月　　29　　日
附錄論罪科刑法條
刑法第三百三十九條第一項
意圖為自己或第三人不法之所有，以詐術使人將本人或第三人之
物交付者，處五年以下有期徒刑、拘役或科、或併科一千元以下
罰金。
